【裁判字號】    98,易,350
【裁判日期】    980924
【裁判案由】    詐欺
【裁判全文】
臺灣宜蘭地方法院刑事判決               98年度易字第350號
公  訴  人  臺灣宜蘭地方法院檢察署檢察官
被      告  甲○○
上列被告因詐欺案件，經檢察官提起公訴（98年度偵字第2073號
），經本院合議庭裁定以簡式審判程序審理，判決如下：
    主  文
甲○○共同犯詐欺取財未遂罪，累犯，處有期徒刑陸月，如易科
罰金，以新臺幣貳仟元折算壹日，扣案之門號0000000000號行動
電話（含SIM卡）壹支沒收。
   事實及理由
一、構成犯罪事實：
    甲○○於民國97年間因詐欺取財案件，經臺灣彰化地方法院
    以97年度彰簡字第1022號判處有期徒刑3月確定，並於97年1
    2月12日易科罰金執行完畢。其猶不知悔改，於98年4月間，
    透過自稱「黃勤傑」之真實姓名年籍不詳男子，認識綽號「
    土豆」之真實姓名年籍不詳男子，其明知綽號「土豆」、自
    稱「黃勤傑」之男子等人係以詐欺他人獲取暴利之集團，且
    該詐欺集團成員，尚於98年4月29日13時許至98年4月30日8
    時許，佯裝係警政署人員、張文生警官、黃河村檢察官，接
    續撥打電話予乙○○，向乙○○佯稱其帳戶遭人作為犯罪之
    用，如提供現金新臺幣（下同）80萬元擔保，可避免其財產
    200萬元被交付監管等語，並傳真偽造之「臺北地方法院地
    檢署監管科」文件、「臺北地檢署監管科收據」、「臺灣臺
    北地方法院檢察署刑事傳票」、「臺灣臺北地方法院檢察署
    強制性資產凍結執行書」、中國信託商業銀行存摺影本各1
    份予乙○○，致使乙○○陷於錯誤，於98年4月30日15時25
    分許，依該詐欺集團成員之指示，在宜蘭縣頭城鎮金盈里活
    動中心旁將80萬元交付自稱賴先生之該詐欺集團某成員，嗣
    乙○○查覺有異乃於98年5月4日9時許報警處理。詎甲○○
    竟與綽號「土豆」、自稱「黃勤傑」男子等人共同基於意圖
    為自己不法所有之犯意聯絡，先由綽號「土豆」、自稱「黃
    勤傑」男子交付其等所有門號0000000000號之行動電話（含
    SIM卡）1支予甲○○，作為聯絡詐欺取財事宜之工具，並於
    98年5月4日10時許至同日14時40分許，推由該詐欺集團某成
    員佯裝黃河村檢察官接續撥打電話予乙○○，向乙○○佯稱
    要派車將其抓至土城看守所，要求乙○○再交付120萬元等
    語，並約定在宜蘭縣頭城鎮金威廟交款，再推由甲○○前往
    取款，而乙○○因已知悉先前係遭詐騙，故此次並未陷於錯
    誤，遂通知警方處理，嗣於98年5月4日16時許，甲○○依約
    至宜蘭縣頭城鎮○○路41號金威廟牌樓取款，為警當場逮捕
    ，因而詐欺取財未遂，並扣得門號0000000000號行動電話（
    含SIM卡）1支。
二、認定犯罪事實所憑之證據及理由：
  (一)被告於警詢、偵查、本院審理中之自白。
  (二)證人乙○○於警詢中之證述。
  (三)偽造之「臺北地方法院地檢署監管科」文件、「臺北地檢署
    監管科收據」、「臺灣臺北地方法院檢察署刑事傳票」、「
    臺灣臺北地方法院檢察署強制性資產凍結執行書」、中國信
    託商業銀行存摺影本各1份。
  (四)門號0000000000號行動電話之通聯電磁紀錄1份。
  (五)上開(二)至(四)證據，足以佐證被告首開自白與事實相符。
三、論罪科刑之理由：
  (一)被告甲○○所為，係犯刑法第339條第3項、第1項之詐欺取
    財未遂罪。
  (二)被告與綽號「土豆」、自稱「黃勤傑」之男子所屬詐欺集團
    成員間，具有犯意聯絡及行為分擔，為共同正犯。
  (三)被告雖已著手詐欺，惟因被害人乙○○已知悉先前係遭詐騙
    ，故其此次並未陷於錯誤，並帶同警方逮捕被告，其犯罪尚
    屬未遂，爰依刑法第25條第2項之規定，按既遂犯之刑度減
    輕其刑。
  (四)被告於97年間因詐欺取財案件，經臺灣彰化地方法院以97年
    度彰簡字第1022號判處有期徒刑3月確定，並於97年12月12
    日易科罰金執行完畢，此有臺灣高等法院被告前案紀錄表1
    份在卷可參，其於5年以內故意再犯本件有期徒刑以上之罪
    ，為累犯，應依刑法第47條第1項規定，加重其刑。
  (五)爰審酌被告於97年已因出租帳戶予詐欺集團，幫助該集團詐
    欺取財，經法院判處有期徒刑3月確定，甫執行完畢，此有
    臺灣高等法院被告前案紀錄表1份在卷可參，猶未心生警惕
    ，且其年輕力壯、四肢健全，竟不思循正途賺取金錢，反加
    入詐欺集團，並負責向被害人取款，欲獲取暴利，助長詐欺
    取財犯罪之橫行，影響社會治安甚鉅，本件被告雖未詐欺得
    逞，然已造成被害人因此精神倍受煎熬，及考量被告於犯罪
    後坦承犯行，態度良好等一切情狀，量處如主文所示之刑，
    並諭知易科罰金之折算標準，以示懲儆。
  (六)按沒收為從刑之一種，依主從不可分之原則，應附隨緊接於
    主刑之下而同時宣告；又共同正犯因相互間利用他人之行為
    ，以遂行其犯意之實現，本於責任共同之原則，有關沒收部
    分，對於共犯間供犯罪所用之物，自均應為沒收之諭知（最
    高法院91年度台上字第5583號判決要旨參照）。本件扣案之
    門號0000000000號行動電話（含SIM卡）1支，係綽號「土豆
    」男子、自稱「黃勤傑」男子所有，供被告與其等共同犯詐
    欺取財罪使用之物，爰依刑法第38條第1項第2款規定，宣告
    沒收。
四、適用之法律：
  (一)程序法方面：刑事訴訟法第273條之1第1項、第299條第1項
    前段、第310條之2。
  (二)實體法方面：刑法第28條、第339條第3項、第1項、第25條
    第2項、第47條第1項、第41條第1項前段、第38條第1項第2
    款，刑法施行法第1條之1第1項、第2項前段。
本案經檢察官劉惟宗到庭執行職務。
中    華    民    國    98    年     9    月    24    日
                  刑事第二庭  法  官  蘇錦秀
以上正本證明與原本無異。
如不服本判決應於收受送達後十日內向本院提出上訴書狀，並應
敘述具體理由；其未敘述上述理由者，應於上訴期間屆滿後二十
日內向本院補提理由書（均須按他造當事人之人數附繕本）「切
勿逕送上級法院」。
                              書記官  劉晨輝
中    華    民    國    98    年    9     月    25    日
【附錄本案論罪科刑法條】
刑法第339條：
意圖為自己或第三人不法之所有，以詐術使人將本人或第三人之
物交付者，處5年以下有期徒刑、拘役或科或併科1千元以下罰金
。
以前項方法得財產上不法之利益或使第三人得之者，亦同。
前2項之未遂犯罰之。


司法院資訊處製作；財團法人民間司法改革基金會備份。
